臺灣高等法院刑事判決　　　　　　　　　　　　　九十二年度上訴字第四三四二號
　　上　訴　人　臺灣臺北地方法院檢察署檢察官
　　被　　　告　甲○○
右上訴人，因被告偽造文書等案件，不服臺灣臺北地方法院，九十二年度訴字第三０
三號，中華民國九十二年九月三十日第一審判決（起訴案號：臺灣臺北地方法院檢察
署九十一年度偵字第二０六一九號），提起上訴，本院判決如左：
    主  文
上訴駁回。
　　理　由
一、公訴意旨以：被告甲○○與陳國豊、邱玉婷及姓名年籍不詳自稱「黃錦富」之成
    年男子，均明知邱玉婷未在雄豐公司任職，竟共同基於偽造文書之犯意，由甲○
    ○於九十一年五月間，在臺北縣鶯歌鎮之某家統一超商買得跳蚤雜誌一本，依據
    該雜誌上刊登銀行信用貸款訊息及聯絡電話與「黃錦富」聯絡，甲○○及邱玉婷
    提供自己之國民
    並給付一萬元之代價，黃錦富則偽造邱玉婷之雄豐公司九十一年五月二十四日員
    工在職證明書、九十一年二至四月份薪資單、北區國稅局八十九年度綜合所得稅
    各類所得資料清單、各類所得扣繳暨免扣繳憑單，並於同年月三十日上午十時零
    三分許，將上開資料傳真至臺北市○○○路八五號二樓玉山銀行博愛分行而行使
    ，嗣因蕭彥弘發現邱玉婷、甲○○所提供之資料有誤而未核撥貸款，因認甲○○
    與陳國豊、邱玉婷共犯刑法第二百十六條、第二百十條行使偽造私文書罪嫌、刑
    法第三百三十九條第三項、第一項之詐欺取財未遂罪嫌云云。
二、按犯罪事實應依證據認定之，無證據不得推定其犯罪事實，又不能證明被告犯罪
    者，應諭知無罪之判決，刑事訴訟法第一百五十四條第二項及第三百零一條第一
    項分別定有明文。
三、檢察官認被告甲○○涉犯上開罪嫌，係以蕭彥弘之證言及如附表所示之單據為論
    據。訊據被告甲○○固承認其有提供
    情，惟堅決否認有何詐欺取財及行使偽造文書之犯行，並辯稱：伊並未參與貸款
    行為，亦不知貸款情況等語，經查：證人蕭彥弘證稱：伊在電話徵信過程中，有
    一個自稱是邱玉婷先生的人打過電話來問過好幾次，問案件的進度為何，所以伊
    才會以為陪同邱玉婷來的陳國豊是邱玉婷的先生，伊對於該自稱邱玉婷先生的人
    之聲音並無印象，只有在法庭上曾看過甲○○一次等語（見原審九十二年六月二
    十五日訊問筆錄），證人張仲志證稱：本件傳真來的小額信貸申請書上面需要配
    偶簽名，係因為個人資料保密法規定以便向聯合徵信中心查詢相關資料，而小額
    信用貸款是否需要連帶保證人係視個案而定，本件好像沒有提連帶保證人等語（
    見原審九十二年八月五日訊問筆錄），核與被告陳國豊、邱玉婷所稱：甲○○只
    有提供
    小額信貸申請書、蕭彥弘製作之小額信貸洽談紀錄表、如附表所示之文件及本件
    被告邱玉婷實際簽具之小額信貸約定書之記載，僅申請書上有填載被告甲○○之
    年籍資料及簽名，並無任何被告甲○○亦充任債務人或連帶保證人之記載，是尚
    乏事證顯示被告甲○○與被告陳國豊、邱玉婷或「黃錦富」有犯意聯絡，或有參
    與任何構成要件行為，實難僅憑被告甲○○提供
    告甲○○亦有參與本件行使如附表所示偽造文件以詐欺取財之犯行。是檢察官所
    提出之證據並無法證明被告甲○○共犯詐欺取財未遂及行使偽造公、私文書之犯
    行，此外，復無其他積極證據足資證明被告甲○○確有共犯上開之犯行，揆諸首
    揭規定及說明，原審以不能證明被告甲○○犯罪，而為無罪判決之諭知，經核並
    無不合，檢察官上訴意旨以被告甲○○事前即已知悉同案被告陳國豊欲以邱玉婷
    之名義借款，甲○○並與邱玉婷各自提供
    以邱玉婷為借款人，被告甲○○為連帶保證人名義向銀行借款。則同案被告陳國
    豊自承邱玉婷並無工作，被告甲○○為邱玉婷之夫，自亦應知悉其妻並無工作，
    而渠等復未提出工作證明、不動產證明等相關可供保之資料，被告甲○○縱智識
    程度非高，然衡諸常情，亦應知悉在未提供工作證明或財力證明之情形下，銀行
    實無可能僅憑甲○○及其妻之
    與被告陳國豊、邱玉婷間並無犯意聯絡，而被告甲○○復提供
    予陳國豊向玉山銀行博愛分行借款，實已為犯罪行為之分擔，是其犯行至為明確
    等語指摘原判決不當，然查被告甲○○與陳國豊既屬兄弟關係，基於兄弟情誼單
    純提供戶口名簿及
    貸款，責任有限，一般人均不致多慮，是以真正之
    自始即有不法之意圖，至陳國豊前往銀行申辦貸放手續，被告甲○○並未參與，
    如何認定其有犯意之聯絡？檢察官以被告甲○○既提供戶口名簿及
    豊申貸，遽認其等有犯意聯絡與行為分擔，尚嫌臆斷，上訴為無理由，應予駁回
    。
據上論結，應依刑事訴訟法第三百六十八條，判決如主文。
本案經檢察官張啟彬到庭執行職務
中　　　華　　　民　　　國　　九十三　　年　　　二　　　月　　　四　　　日
                              臺灣高等法院刑事第十九庭
                                  審判長法  官　　許　國　宏
                                        法  官    林　勤　純
                                        法  官    洪　光　燦
右正本證明與原本無異。
檢察官如不服本判決，應於收受送達後十日內向本院提出上訴書狀，其未敘述上訴之
理由者並得於提起上訴後十日內向本院補提理由書（均須按他造當事人之人數附繕本
）。
                                        書記官　　陳　玉　嬋
中　　　華　　　民　　　國　　九十三　　年　　　二　　　月　　　五　　　日
